臺灣臺中地方法院刑事判決　　　　　96年度訴字第2380號
公　訴　人　臺灣臺中地方法院檢察署檢察官
被　　　告　丙○○
　　　　　　　　　　國民
上列被告因偽造文書等案件，經檢察官提起公訴（96年度偵字第
11704號），被告於準備程序中就被訴事實為有罪之陳述，經告
以簡式審判之旨，並聽取意見後，本院合議庭裁定由受命法官依
法獨任進行簡式審判程序判決如下：
    主  文
丙○○共同意圖為自己不法之所有，而侵占對於業務上所持有之
物，處有期徒刑壹年貳月，減為有期徒刑柒月；又行使偽造私文
書，足以生損害於他人，處有期徒刑陸月，減為有期徒刑月；
應執行有期徒刑玖月。
    事  實
一、丙○○原係富邦人壽保險股份有限公司（以下簡稱富邦公司
    ）派駐中科通訊處之業務專員，乙○○（應由臺灣臺中地方
    法院檢察署檢察官另行偵辦）則原係前開通訊處之業務經理
    （九十六年四月離職），均為從事業務之人員。丙○○前於
    民國（下同）九十五年八月至十月間，因利用招攬保險業務
    時涉嫌向客戶藍文蕙詐騙保險費新臺幣（下同）一百六十七
    萬元，經臺灣臺中地方法院檢察署檢察官以九十六年度偵字
    第六五六號提起公訴，並經富邦公司於九十五年十一月三十
    日免職在案。乙○○基於意圖為自己不法所有及業務侵占之
    犯意，於九十五年三、四月間向該公司客戶甲○○佯稱：伊
    先前投保之保險獲利不佳，要求伊再購買投資型保單商品，
    名稱係「富邦人壽吉祥變額萬能壽險」，主約是五十萬元壽
    險，Ａ型，保費是繳七十萬元，但往後總投資金額不限，可
    隨時要求加碼云云，以前開詐術詐騙甲○○，使甲○○誤信
    為真，陷於錯誤，遂聽從乙○○之指示，先於九十五年五月
    十九日匯款七十萬元至乙○○設於台北富邦銀行北台中分行
    第000000000000帳號之帳戶內，乙○○隨即將
    之侵占，未繳回富邦公司，作其自身投資海外基金之用。乙○○再於九十五年八月間起與丙○○共同基於意圖為自己不
    法所有及業務侵占之犯意聯絡，乙○○並接續前開之犯意，
    推由丙○○出面再向甲○○深入介紹投資型保險之內容，甲○○不疑有它，再於九十五年十二月二十二日匯款一百萬元
    至丙○○設於台北富邦銀行北台中分行第00000000
    0000帳號之帳戶內，後接續於九十六年一月二十四日又
    匯款三百萬元至乙○○設於合作金庫銀行建成分行第000
    0000000000帳號之帳戶內，前後共匯款四百七十
    萬元。嗣丙○○、乙○○分別分得三百萬元及一百七十萬元
    而侵占入己，均未繳回富邦公司。丙○○、乙○○取得上開
    款項後，為佯裝確實已為甲○○投保上開保險，乃另行共同
    基於偽造私文書之犯意聯絡，擅自以電腦打字列印相同字體
    大小之繳費日期「九十五年十二月二十二日」、「九十六年
    一月二十七日」及主約年期保額「八十萬元」、「四百萬元
    」之字樣，再剪下貼在甲○○原本留存在富邦公司之第一次
    保險費相當額送金單影本上之「繳費日期」及「主約年期/
    保額」欄位中，再將偽造後之上開單據各一紙以影印方式而
    偽造第一次保險費相當額送金單各一紙，並持上開單據二紙
    交予甲○○而行使之。嗣甲○○向富邦公司查詢投保事宜，
    經富邦公司查證並告知後，始悉丙○○業於九十五年十一月
    三十日經該公司免職及遭其等詐欺、侵占等情。
二、案經富邦公司代表人蔡明興代表訴請臺灣臺中地方法院檢察
    署檢察官偵查起訴。
    理  由
一、按除被告所犯為死刑、無期徒刑、最輕本刑為三年以上有期
    徒刑之罪或高等法院管轄第一審案件者外，於前條第一項程
    序進行中，被告先就被訴事實為有罪之陳述時，審判長得告
    知被告簡式審判程序之旨，並聽取當事人、代理人、辯護人
    及輔佐人之意見後，裁定進行簡式審判程序，刑事訴訟法第
    二百七十三條之一第一項定有明文。本件被告所犯係死刑、
    無期徒刑、最輕本刑為三年以上有期徒刑以外之罪，其於準
    備程序中就被訴事實為有罪之陳述，且經審判長告知被告簡
    式審判程序之旨，並聽取公訴人及被告之意見後，本院合議
    庭認為適宜而裁定由受命法官獨任進行簡式審判程序，合先
    敘明。
二、現行刑事訴訟法為保障被告之反對詰問權，排除具有虛偽危
    險性之傳聞證據，以求實體真實之發現，於該法第一百五十
    九條第一項明定被告以外之人於審判外之言詞或書面陳述，
    除法律有規定者外，不得作為證據。是被告以外之人於審判
    外之陳述，除有同條第二項之除外情形，或符合同法第一百
    五十九條之一至第一百五十九條之五，或其他法律有特別規
    定得為證據之情形者外，自不採為論罪之依據。簡式審判程
    序，貴在審判程序之簡省便捷，檢察官指出之證據方法，只
    要被告及辯護人無異議，即可使用，縱或是被告以外之人在
    審判外之陳述，亦得作為證據，是刑事訴訟法第一百五十九
    條第二項規定；「法院以簡式審判程序，不適用之」；第二
    百七十三條之二規定：「簡式審判程序之證據調查，不受第
    一百五十九條第一項…規定之限制」，是於簡式審判程序，
    有關傳聞證據之證據能力限制規定自無適用之餘地，合先敘
    明。
三、訊據被告丙○○對於上揭事實坦承不諱，核與告訴代理人張
    家聲律師之指訴，及被害人甲○○所指述暨證人即共犯乙○○所證述之情節相符，且被告丙○○於九十五年十一月三十
    日即經告訴人富邦公司免職一節，復有富邦公司九十五年十
    一月三十日（九五）富壽業發字第二四五號函一紙在卷可參
    。此外，復有匯款回條聯、保險費簽帳單、中華民國人壽保
    險商業同業公會九十五年十二月十二日壽匯文字第九五一二
    三六○六號書函各一份、九十六年八月六日被害人甲○○庭
    提本案所有保險資料等在卷足資佐證，足認被告丙○○自白
    ，核與事實相符，堪予採信，事證至臻明確，被告丙○○犯
    行洵堪認定。
四、被告丙○○與共犯乙○○，實施詐術後，於任職期間，對於
    業務上所持有之物，侵占入己，復行使偽造之第一次保險費
    相當額送金單各一紙等犯行，核其所為，係犯刑法第三百三
    十九條第一項之詐欺取財罪、同法第三百三十六條第二項之
    業務侵占罪，及同法第二百一十六條之行使第二百一十條之
    偽造私文書等罪。被告偽造私文書之低度行為為行使之高度
    行為所吸收，不另論罪。被告丙○○與乙○○間有犯意之聯
    絡，行為之分擔，均為共同正犯。被告一行為而觸犯上開刑
    法第三百三十九條第一項之詐欺取財罪、同法第三百三十六
    條第二項之業務侵占罪之二罪名，屬想像競合，應從一重之
    業務侵占罪處斷。公訴意旨雖未就被告所犯上開業務侵占之
    罪部分起訴，惟既與已起訴之詐欺取財罪部分有想像競合關
    係，屬裁判上一罪，依審判不可分之原則，亦為起訴效力所
    及，本院自得併予審理，附此敘明。又被告所犯上開刑法第
    三百三十六條第二項之業務侵占罪，及同法第二百一十六條
    之行使第二百一十條之偽造私文書等二罪，犯意各別，犯罪
    構成要件不同，應予分論併罰。爰審酌被告丙○○犯罪之動
    機、目的、手段、品行、所生危害及犯罪後坦認罪愆，頗具
    悔意，然犯罪後迄今仍未與告訴人富邦公司、被害人甲○○
    達成民事和解，取得諒解等一切情狀，分別量處如主文所示
    之刑，並定其應執行刑，以資懲儆。被告所犯前開之罪，犯
    罪時間均在九十六年四月二十四日之前，經核並無中華民國
    九十六年罪犯減刑條例第三條不予減刑之規定，而符合該條
    例第二條第一項第三款之規定，均應分別予以減刑，並定其
    應執行刑。至於本案被告偽造之前揭第一次保險費相當額送
    金單各一紙，雖為被告丙○○供犯罪所用之物，惟業已交付
    予被害人甲○○收執，已非屬被告所有，且非屬違禁物，爰
    不依法併予宣告沒收之，亦併此敘明。
五、共犯乙○○應由臺灣臺中地方法院檢察署檢察官另行偵辦，
    附此敘明。
據上論斷，應依刑事訴訟法第二百九十九條第一項前段、第二百
七十三條之一第一項、刑法第二十八條、第二百一十六條、第二
百一十條、第三百三十六條第二項、第三百三十九條第一項、第
五十五條、第五十一條第五款、中華民國九十六年罪犯減刑條例
第二條第一項第三款、第七條、刑法施行法第一條之一第一項、
第二項前段，判決如主文。
中　　華　　民　　國　　96　　年　　9 　　月　　26　　日
                        刑事第六庭    法　官　洪俊誠
以上正本證明與原本無異。
如不服本判決，應於判決送達後十日內向本院提出上訴狀，上訴
於臺灣高等法院臺中分院(須附繕本)。
                                      書記官　蕭榮峰
中　　華　　民　　國　　96　　年　　9 　　月　　26　　日
附錄論罪科刑實體法條文：
刑法第335條（普通侵占罪）：
意圖為自己或第三人不法之所有，而侵占自己持有他人之物者，
處五年以下有期徒刑、拘役或科或併科1千元以下罰金。
（罰金部份業經刑法施行法第一條之一第二項前段提高30倍為新
台幣3萬元）
前項之未遂犯罰之。
刑法第336條（公務公益侵占罪、業務侵占罪）：
對於公務上或因公益所持有之物，犯前條第一項之罪者，處一年
以上七年以下有期徒刑，得併科五千元以下罰金。
對於業務上所持有之物，犯前條第一項之罪者，處六月以上五年
以下有期徒刑，得併科三千元以下罰金。
（罰金部份業經刑法施行法第一條之一第二項前段提高30倍為新
台幣9萬元）
前二項之未遂犯罰之。
刑法第339條（普通詐欺罪）：
意圖為自己或第三人不法之所有，以詐術使人將本人或第三人之
物交付者，處5年以下有期徒刑、拘役或科或併科1千元以下罰金
。
（罰金部份業經刑法施行法第一條之一第二項前段提高30倍為新
台幣3萬元）
以前項方法得財產上不法之利益或使第三人得之者，亦同。
前二項之未遂犯罰之。
刑法第216條（行使偽造變造或登載不實之文書罪）：
行使第210條至第215條之文書者，依偽造、變造文書或登載不實
事項或使登載不實事項之規定處斷。
刑法第210條（偽造變造私文書罪）：
偽造、變造私文書，足以生損害於公眾或他人者，處五年以下有
期徒刑。
刑法施行法第一之一條（95年06月14日修正）：
中華民國九十四年一月七日刑法修正施行後，刑法分則編所定罰
金之貨幣單位為新臺幣。
九十四年一月七日刑法修正時，刑法分則編未修正之條文定有罰
金者，自九十四年一月七日刑法修正施行後，就其所定數額提高
為三十倍。但七十二年六月二十六日至九十四年一月七日新增或
修正之條文，就其所定數額提高為三倍。
